臺灣高等法院刑事裁定
110年度毒抗字第815號
抗  告  人  
即受處分人  由昌偉



上列抗告人因違反毒品危害防制條例案件，不服臺灣臺北地方法
院中華民國110年4月12日110年度毒聲重字第4號裁定，提起抗告
，本院裁定如下：
    主  文
抗告駁回。
    理  由
一、原裁定意旨略以：聲請人即受處分人由昌偉因違反毒品危害
    防制條例(下稱毒品條例)案件，前經原審法院於民國109年1
    0月21日以109年毒聲字第191號裁定令入戒治處所施以強制
    戒治確定後，雖以法務部於110年3月26日修正「有無繼續施
    用毒品傾向評估標準說明手冊」，將「前科紀錄及行為表現
    」一項由原本總分不設上限，改為總分上限為10分，認其按
    此一新修標準即應不需戒治，而於110年4月7日聲請重新審
    理。惟按法務部修正「有無繼續施用毒品傾向評估標準紀錄
    表」(下稱評估表)及「有無繼續施用毒品傾向評估標準說明
    手冊」(下稱手冊)，其中關於「毒品犯罪相關司法紀錄」、
    「其他犯罪相關紀錄」等項目，均改以總分上限10分為計分
    方式，並訂於110年3月26日起實施。而評估表及手冊係法務
    部為具體化或填補有無繼續施用毒品傾向該不確定法律概念
    ，本於專業所訂定，為法院認定事實或作為裁判之基礎，法
    院原則上應予尊重。又刑法第2條第1項前段所規定之「法律
    有變更」，其所稱之「法律」，係指依中央法規標準法第4
    條規定制定公布之刑罰法律而言，是評估表及手冊因修正而
    更動即難逕謂為「法律」之變更。即便認此修正內容致「有
    無繼續施用毒品傾向」具體化之標準更動，因對外生有效力
    ，而應構成「法律」之修正。然法律修正不在法定聲請重新
    審理事由之列，且「法律」亦非刑事訴訟法第420條第1項第
    6款所謂之證據，遑論所謂之「新證據」，是受強制戒治處
    分人於聲請重新審理之際，自亦無從以強制戒治裁定確定後
    之評估表及手冊修正，而據以聲請重新審理。因本件聲請人
    所陳核與毒品條例第20條之1第1項所定之法定重新審理事由
    ，無一相符，其聲請為無理由，應予駁回等語。
二、抗告意旨略以：法務部已於110年3月26日公告修正「評估表
    」及「手冊」，將「前科紀錄及行為表現」、「其他犯罪相
    關紀錄」等項，由原本總分均不設上限，改為總分上限為10
    分，依刑法第2條規定，應適用有利於行為人之新規定。又
    原確定裁定命抗告人強制戒治，並未敘明抗告人經評估之分
    數為多少，哪裡加分、哪裡扣分，亦不理會其有自首之情形
    ，有所未洽。且抗告人於勒戒時，有申請戒菸，也有會客及
    收信，另因其有身心障礙身分，於看診時有說要停止服藥，
    醫生竟說這不會加分，其連香菸、精神藥物都可以戒，難道
    不能證明其悔改之意嗎？可知，抗告人按新修正之評估標準
    ，已達不需戒治之情形，為此提出抗告，聲請撤銷強制戒治
    之裁定及執行等語。
三、本院之判斷：
  ㈠按毒品條例第20條之1第1項規定：「觀察、勒戒及強制戒治
    之裁定確定後，有下列情形之一，認為應不施以觀察、勒戒
    或強制戒治者，受觀察、勒戒或強制戒治處分之人，或其法
    定代理人、配偶，或檢察官得以書狀敘述理由，聲請原裁定
    確定法院重新審理：一、適用法規顯有錯誤，並足以影響裁
    定之結果者。二、原裁定所憑之證物已證明為偽造或變造者
    。三、原裁定所憑之證言、鑑定或通譯已證明其為虛偽者。
    四、參與原裁定之法官，或參與聲請之檢察官，因該案件犯
    職務上之罪，已經證明者。五、因發現確實之新證據足認受
    觀察、勒戒或強制戒治處分之人，應不施以觀察、勒戒或強
    制戒治者。六、受觀察、勒戒或強制戒治處分之人，已證明
    其係被誣告者」，亦即於觀察、勒戒及強制戒治之裁定確定
    後，受處分人僅得以上開6款情形聲請重新審理；且本條所
    稱「適用法規顯有錯誤」，係指法院依犯罪時或裁判時之法
    律為處斷，而有顯然錯誤而言，並不包括裁判確定後所生之
    法規變更情形在內。又有關法務部就「有無繼續施用毒品傾
    向評估標準紀錄表」及「有無繼續施用毒品傾向評估標準說
    明手冊」之修正，係屬行政規則或法規命令之修正，性質上
    不符毒品危害防制條例第20條之1第1項第5款規定所稱之「
    新證據」。是抗告人以法務部關於上開「評估表」及「手冊
    」之修正而聲請重新審理，顯與毒品條例第20條之1第1項所
    定6款聲請重新審理事由不合，原裁定因而駁回其聲請，並
    無違誤。
　㈡至於抗告意旨所稱其他關於原確定裁定未敘明其勒戒經評估
    之分數若干、未理會其自首情形及勒戒所關於其有無繼續施
    用毒品之評分云云等情，經核係屬對於原確定裁定理由記載
    ，以及原審關於命其強制戒治處分審查內容等之爭執，不符
    聲請重新審理之法定事由，非屬聲請重新審理程序所能審酌
    ，其執此抗告為無理由。
四、綜上所述，原裁定以抗告人聲請重新審理為無理由，而駁回
    其聲請，核無違誤。本件抗告為無理由，應予駁回。
據上論斷，依刑事訴訟法第412條，裁定如主文。
中　　華　　民　　國　　110 　年　　5 　　月　　13　　日
                  刑事第二十二庭審判長法　官  洪于智
                                      法　官  汪怡君
                                      法　官  陳銘壎
以上正本證明與原本無異。
不得抗告。
                                      書記官  吳思葦
中　　華　　民　　國　　110 　年　　5 　　月　　13　　日